臺灣高等法院臺南分院刑事判決       
                                   110年度上訴字第1308號
上  訴  人  
即  被  告  劉翔義


選任辯護人  茆臺雲律師（法扶律師）
            岳世晟律師（法扶律師）
            周聖錡律師（法扶律師）
上列上訴人因違反槍砲彈藥刀械管制條例案件，不服臺灣臺南地
方法院110年度重訴字第19號中華民國110年10月19日第一審判決
（起訴案號：臺灣臺南地方檢察署110年度偵字第7439號），提
起上訴，本院判決如下：
    主  文
上訴駁回。
    事實及理由
一、刑事訴訟法第348條於民國110年6月18日修正施行：「上訴
    得對於判決之一部為之。對於判決之一部上訴者，其有關係
    之部分，視為亦已上訴。但有關係之部分為無罪、免訴或不
    受理者，不在此限。上訴得明示僅就判決之刑、沒收或保安
    處分一部為之。」同日修正施行之刑事訴訟法施行法第7條
    之13規定：「中華民國110年5月31日修正通過之刑事訴訟法
    施行前，已繫屬於各級法院之案件，於施行後仍適用修正前
    刑事訴訟法第348條規定；已終結或已繫屬於各級法院而未
    終結之案件，於施行後提起再審或非常上訴者，亦同。」經
    查：本案於上述規定修正施行之後110年12月10日始繫屬於
    本院（見本院卷第3頁），上訴之效力及範圍應依修正後第3
    48條規定。而原審判決後，檢察官並未提起上訴，被告明示
    僅就原判決量刑部分提起上訴（見本院卷第19-21頁），是
    本件審判範圍僅就原判決量刑妥適與否進行審理，本案犯罪
    事實、所犯法條及論罪、沒收部分之認定，並非本院審查範
    圍，均引用第一審判決書所記載之事實、證據、論罪及沒收
    （如附件），至於檢察官於本院雖爭執原判決依刑法第59條
    之規定酌減被告刑度不當，惟檢察官既未提起上訴，被告亦
    明示僅就原判決量刑部分上訴，則本案得否依刑法第59條減
    輕其刑，即非本院得以審查之範圍，併此敘明。
二、被告上訴意旨主張：被告係因先前與他人發生行車糾紛，遭
    他人持剪刀刺傷，並受恐嚇欲對家人不利，於患有情緒障礙
    情況下，而生製造槍枝以求自衛想法，被告未曾有持槍犯罪
    之行為或想法，犯罪動機及目的並非為加害他人；被告未進
    行膛線加工，殺傷力較一般槍枝為低，且製造之槍枝亦未曾
    交給他人作為犯罪工具使用或流入市面，對社會所生之危害
    非高，經查獲後坦承不諱，犯後態度實屬良好；被告須單獨
    扶養家中3歲幼子及75歲患有眼疾之年邁母親，雖有前科，
    然近20年內，僅於107年因涉犯公然侮辱罪經判處罰金，未
    有何惡性重大之犯行存在，顯見被告對刑罰反應力並非薄弱
    ，非屬為非作歹之人，確實係因擔憂家人遭遇不測，始有本
    案之不當行為，是原審量刑尚嫌過重，爰就原判決之量刑提
    起上訴。
三、按量刑輕重，係屬事實審法院得依職權自由裁量之事項，苟
    已斟酌刑法第57條各款所列情狀而未逾越法定刑度，不得遽
    指為違法；刑罰之量定，固屬法院自由裁量之職權行使，但
    仍應審酌刑法第57條所列各款事由及一切情狀，為酌量輕重
    之標準，並非漫無限制。在同一犯罪事實與情節，如別無其
    他加重或減輕之原因，下級審法院量定之刑，亦無過重或失
    輕之不當情形，則上級審法院對下級審法院之職權行使，原
    則上應予尊重（最高法院72年台上字第6696號判決、85年台
    上字第2446號判決要旨參照）。
四、本件原審量刑時，已審酌被告明知手槍及子彈對社會大眾亟
    具威脅性，且為政府嚴厲查緝之違禁物，竟漠視國家法令禁
    制，僅為自保，即加以製造及持有，已對治安構成一定程度
    之潛在危險性，至為不該，兼衡被告犯後坦認犯行之態度，
    製造槍彈之數量，國中畢業之教育程度，月收入約新臺幣（
    下同）3萬元，目前離婚，需扶養1名3歲幼童等家庭經濟狀
    況等一切情狀，就被告非法製造非制式手槍犯行，量處有期
    徒刑5年，併科罰金5萬元，並就罰金刑部分，諭知易服勞役
    之折算標準。原審法院所量處被告刑責，已審酌被告之犯罪
    情節、犯罪所生損害、犯罪後態度、家庭經濟狀況等一切情
    狀，依刑法第59條之規定，於法定刑度內裁量，並無違法之
    情形。被告雖執前詞指摘原判決量刑過重，惟槍砲彈藥刀械
    管制條例第7條第1項已於109年6月10日修正，並將非法製造
    非制式手槍罪原最輕本刑有期徒刑5年提高為7年，本件被告
    犯行係於槍砲彈藥刀械管制條例第7條第1項修正後所為，而
    應依修正後該條項規定論處，況且本次槍砲彈藥刀械管制條
    例第7條、第8條修法目的既著眼於非制式槍枝普遍具備與制
    式槍枝相當之殺傷力，且製造、持有比例高出甚多，為有效
    遏止製造、持有非制式槍枝進行犯罪，始將製造具殺傷力之
    非制式槍枝刑度提高，原判決卻依刑法第59條之規定酌減被
    告之刑度，並量處有期徒刑5年，併科罰金5萬元，形式上實
    已等同量處修正前有期徒刑之法定最低刑度，對於被告已相
    當優惠，實難認為有過重之情。更何況被告雖供稱係因遭人
    恐嚇而為防身之用，惟以其本案接續貫通2枝槍管之犯行，
    是否意謂倘若被告又遭人恐嚇，亦欲持本案手槍恐嚇甚至報
    復傷害他人？被告製造本案手槍之動機非但難認良善單純，
    更潛藏莫大危險，對於社會治案已造成重大危害。是上訴意
    旨指摘原判決量刑過重，為無理由，應予駁回。
五、應適用之法條：刑事訴訟法第368 條、第373條。
本案經檢察官李政賢提起公訴，檢察官蔡麗宜到庭執行職務。
中　　華　　民　　國　　111 　年　　2 　　月　　9 　　日
                  刑事第七庭    審判長法  官  吳勇輝
                                      法  官  黃國永
                                      法  官  吳錦佳
以上正本證明與原本無異。
如不服本判決應於收受送達後20日內向本院提出上訴書狀，其未
敘述上訴理由者，並得於提起上訴後20日內向本院補提理由書（
均須按他造當事人之人數附繕本）「切勿逕送上級法院」。
　　　　　　　　　　　　　　　　　　　書記官  王杏月
中　　華　　民　　國　　111 　年　　2 　　月　　9 　　日
附錄法條：
槍砲彈藥刀械管制條例第7條
未經許可，製造、販賣或運輸制式或非制式火砲、肩射武器、機
關槍、衝鋒槍、卡柄槍、自動步槍、普通步槍、馬槍、手槍或各
類砲彈、炸彈、爆裂物者，處無期徒刑或7年以上有期徒刑，併
科新臺幣3千萬元以下罰金。
未經許可，轉讓、出租或出借前項所列槍砲、彈藥者，處無期徒
刑或5年以上有期徒刑，併科新臺幣1千萬元以下罰金。
意圖供自己或他人犯罪之用，而犯前二項之罪者，處死刑或無期
徒刑；處徒刑者，併科新臺幣5千萬元以下罰金。
未經許可，持有、寄藏或意圖販賣而陳列第1項所列槍砲、彈藥
者，處5年以上有期徒刑，併科新臺幣1千萬元以下罰金。
意圖供自己或他人犯罪之用，以強盜、搶奪、竊盜或其他非法方
法，持有依法執行公務之人所持有之第1項所列槍砲、彈藥者，
得加重其刑至二分之一。
第1項至第3項之未遂犯罰之。
槍砲彈藥刀械管制條例第12條
未經許可，製造、販賣或運輸子彈者，處1年以上7年以下有期徒
刑，併科新台幣500萬元以下罰金。
未經許可，轉讓、出租或出借子彈者，處6月以上5年以下有期徒
刑，併科新台幣300萬元以下罰金。
意圖供自己或他人犯罪之用，而犯前二項之罪者，處3年以上10
年以下有期徒刑，併科新台幣700萬元以下罰金。
未經許可，持有、寄藏或意圖販賣而陳列子彈者，處5年以下有
期徒刑，併科新台幣300萬元以下罰金。
第1項至第3項之未遂犯罰之。